臺灣臺北地方法院刑事判決
111年度訴字第1021號
公  訴  人  臺灣臺北地方檢察署檢察官
被      告  李守仁


上列被告因違反洗錢防制法等案件，經檢察官提起公訴（111年
度偵字第6850號）及移送併案審理（111年度偵字第21705號），
被告於準備程序中就被訴事實為有罪之陳述，經告知簡式審判程
序之旨，並聽取檢察官、被告之意見後，經本院合議庭裁定由受
命法官獨任進行簡式審判程序，判決如下：
    主  文
李守仁幫助犯洗錢防制法第十四條第一項之一般洗錢罪，處有期
徒刑叁月，併科罰金新臺幣壹萬元，罰金如易服勞役，以新臺幣
壹仟元折算壹日。
    事  實
一、李守仁依一般社會生活通常經驗，應知悉任何人均可自行至金
    融機構開立帳戶，而無特別之困難與限制，並可預見將金融帳
    戶資訊提供他人使用，極可能遭詐欺集團作為收受、提領犯
    罪所得之工具，且詐欺集團提領、轉匯後會產生遮斷金流以逃
    避國家追訴、處罰之效果，仍基於幫助詐欺取財及幫助一般
    洗錢之不確定故意，於民國110年11月初之某日，在臺北市文
    山區木柵路2段161巷口，將其所申請之彰化商業銀行帳號00
    000000000000號帳戶及中國信託帳號000000000000號帳戶（
    下合稱本案帳戶；分稱彰銀帳戶、中信帳戶）之存摺、提款
    卡及密碼，交付予身分不詳、暱稱「小古」之詐欺集團成員
    。「小古」所屬詐欺集團成員取得本案帳戶後，即於如附表
    所示之時間詐騙梁婉婷及吳佩庭，致其等分別陷於錯誤，先
    後匯款至本案帳戶內（詐欺手法、匯款時間及金額均詳如附
    表所示），復由該詐欺集團成員透過網銀帳戶將附表所示之
    款項提領一空而形成資金追查斷點，李守仁因而以此方式幫
    助該詐欺集團成員向他人詐取財物，並掩飾、隱匿特定犯罪
    所得之去向及所在得逞。
二、案經梁婉婷、吳佩庭分別訴由臺北市政府警察局文山第一分
    局及新北市政府警察局淡水分局報告臺灣臺北地方檢察署（
    下稱臺北地檢署）檢察官偵查起訴及移送併辦。
    理  由
一、上開事實，已據被告李守仁於本院準備及審理時均坦白承認
    （本院111年度訴字第1021號卷【下稱本院卷】第56頁、第6
    6頁），與告訴人梁婉婷、吳佩庭警詢時之陳述相符（111年
    度偵字第6850號卷【下稱A卷】第55、56頁；111年度偵字第
    21705號卷【下稱B卷】第4、5頁正面），並有本案帳戶之開
    戶基本資料暨交易往來明細（A卷第27-51頁；B卷第7頁正面
    -第10頁反面）、梁婉婷與「Logica」投資網站客服中心之
    通訊軟體LINE對話擷圖、投資網站頁面、網路轉帳交易紀錄
    擷圖（A卷第61-63頁）、吳佩庭與暱稱曹世雄及客服專員之
    通訊軟體LINE對話擷圖、網路轉帳交易紀錄擷圖等件在卷可
    查（B卷第30-36頁正面），足見被告自白與事實相符，堪以
    採信。本案事證已經明確，應依法論科。
二、論罪科刑：
　㈠核被告李守仁所為，係犯刑法第30條第1項前段、第339條第1
    項之幫助詐欺取財罪，以及刑法第30條第1項前段、洗錢防
    制法第14條第1項之幫助一般洗錢罪。
　㈡競合之說明：
　　被告同時提供本案彰化銀行及中國信託銀行帳戶之存摺、提
    款卡及密碼之行為，幫助本案詐騙集團成員對梁婉婷、吳佩
    庭實行詐欺及洗錢犯行，並同時觸犯上開數罪名，均係以一
    行為同時觸犯幫助詐欺取財罪及幫助洗錢罪，為想像競合犯
    ，應各依刑法第55條前段之規定，從一重之幫助一般洗錢罪
    處斷。
　㈢審理範圍之說明：
　　檢察官原先未就附表編號2移送併案審理部分起訴（臺北地
    檢署111年度偵字第21705號），惟上開移送併案審理部分，
    與上開幫助詐欺取財、幫助一般洗錢犯行，屬想像競合犯之
    裁判上一罪關係，依刑事訴訟法第267條規定，亦為起訴效
    力所及，本院自得加以審究。
　㈣減輕事由之說明：
　　被告提供上開金融帳戶存摺、提款卡及密碼之行為，固然提
    供正犯助力，但未參與犯罪行為之實行，屬幫助他人實行犯
    罪行為，均為幫助犯，依刑法第30條第2項之規定，減輕其
    刑。又被告於本院準備程序時自白洗錢犯罪，業如前述，自
    應依洗錢防制法第16條第2項規定減輕其刑，並就幫助一般
    洗錢罪部分，依法遞減其刑。
　㈣本院以行為人之責任為基礎，審酌被告輕率提供金融帳戶予他人，容任他人從事不法使用，助長詐欺犯罪風氣，掩飾或隱匿詐欺取財之款項，增加被害人尋求救濟及刑事偵查機關查緝犯罪之困難，危害財產交易安全及刑事司法追訴犯罪、保全犯罪所得等刑罰權實現之利益甚鉅，所為應予非難。除上開犯罪情狀，被告於本院準備程序中終能坦承犯行，態度尚可，考量被告本案行為前，於93年間亦曾因提供帳戶供他人使用之前科紀錄，有本院94年度簡字第2628號判決在卷可查（本院卷第99-112頁），可見被告並非初犯，不宜如初犯者量處較輕之刑，然被告於本院與告訴人吳佩庭成立調解，並原諒被告同意給予緩刑的機會、請求從輕量刑，被告亦有意願與告訴人梁婉婷調解，而告訴人對本案不求償且無意見，有本院公務電話紀錄及本院調解筆錄、民事調解紀錄表在卷可參（本院111年度審訴字第1014號卷第55頁；本院卷第95頁、第97頁、第98-2頁），得為其從輕量處之參考因素。另考量被告自陳：國中肄業、在屠宰場送貨、月薪約6萬元、已婚、家中有父母需要扶養等一般情狀，綜合卷內一切情狀，量處如主文所示之刑，並就併科罰金部分，諭知易服勞役之折算標準。
三、沒收部分之說明：
　　犯第14條之罪，其所移轉、變更、掩飾、隱匿、收受、取得
    、持有、使用之財物或財產上利益，沒收之；犯第15條之罪
    ，其所收受、持有、使用之財物或財產上利益，亦同，洗錢
    防制法第18條第1項定有明文。但該條文並沒有明文「不問
    屬於犯罪行為人與否」之絕對義務沒收要件，因此，該等財
    物或財產上利益屬於犯罪行為人者為限（即實際管領者），
    始應沒收。查本案被告既已將本案金融帳戶資料均交由詐欺
    集團成員使用，對匯入本案帳戶內之款項已無事實上管領權
    ，被告又非實際上提款之人，自無上開條文適用。
據上論斷，應依刑事訴訟法第273條之1第1項、第299條第1項前
段，判決如主文。
本案經檢察官陳品妤提起公訴，檢察官黃兆揚到庭執行職務。
中　　華　　民　　國　　111 　年　　11　　月　　22　　日
　　　　　　　　　刑事第十庭  法　官　黃瑞成
上正本證明與原本無異。 
如不服本判決應於收受送達後20日內向本院提出上訴書狀，並應
敘述具體理由；其未敘述上訴理由者，應於上訴期間屆滿後20日
內向本院補提理由書（均須按他造當事人之人數附繕本）「切勿
逕送上級法院」。告訴人或被害人如對於本判決不服者，應具備
理由請求檢察官上訴，其上訴期間之計算係以檢察官收受判決正
本之日期為準。因疫情而遲誤不變期間，得向法院聲請回復原狀
。
                              書記官  李佩樺
中　　華　　民　　國　　111 　年　　11　　月　　23　　日
附錄本案所犯法條：
刑法第339條第1項
中華民國刑法第339條
（普通詐欺罪）
意圖為自己或第三人不法之所有，以詐術使人將本人或第三人之
物交付者，處5年以下有期徒刑、拘役或科或併科50萬元以下罰
金。
以前項方法得財產上不法之利益或使第三人得之者，亦同。
前二項之未遂犯罰之。
洗錢防制法第14條第1項
洗錢防制法第14條
有第二條各款所列洗錢行為者，處7年以下有期徒刑，併科新臺
幣5百萬元以下罰金。
前項之未遂犯罰之。
前二項情形，不得科以超過其特定犯罪所定最重本刑之刑。
附表：
編號 被害人 詐欺時間及方式 匯款時間  金額 （新臺幣） 1 梁婉婷 （已提告） 詐欺集團成員自110年11月20日起，分別以通訊軟體LINE暱稱「Eric專業顧問」、「REESE瑞絲」及「客服中心」等帳號，向梁婉婷佯稱：可操作「Logica」投資網站獲利云云，致梁婉婷陷於錯誤，而依指示匯款至彰銀帳戶。 110年11月24日20時35分 2萬元 2 吳佩庭 （已提告） 詐欺集團成員於110年11月間，分別以通訊軟體LINE暱稱「柏睿」、「曹世雄」及「客服專員」等帳號，向吳佩庭佯稱：可操作「Binpro」投資網站獲利云云，致吳佩庭陷於錯誤，而依指示匯款至中信帳戶。 110年11月22日13時47分 8萬2,143元